【裁判字號】    90,交聲,665
【裁判日期】    900731
【裁判案由】    交管條例聲異
【裁判全文】
臺灣板橋地方法院交通事件裁定                      九十年度交聲字第六六五號
    原處分機關  交通部公路局臺北區監理所
    異  議  人  甲○○
右列受處分人因違反道路交通管理處罰條例案件，對於原處分機關民國九十年六月二
十八日北監六字第裁四○－Ａ00000000號所為之處分，聲明異議，本院裁定
如左：
    主      文
異議駁回。
    理      由
一、按民國九十年一月十七日修正公布前道路交通管理處罰條例第三十一條第一項規
    定小客車行駛於公告之專用快速道路，其汽車駕駛人或前座乘客未繫安全帶者，
    處汽車駕駛人新臺幣一千五百元罰鍰；又依交通部八十七年十月二十三日交路八
    十七字第○四七七二八號函釋示，汽車專用安全帶之扣繫，應依其設計方式操作
    ，因小客車前排兩側應為三點式安全帶，故駕駛人及前座乘客應依三點式安全帶
    設計規定之方式扣繫完善，方得認定有依規定繫安全帶。
二、本件受處分人即異議人甲○○於八十八年十二月三十一日十四時五十五分許，駕
    駛車牌號碼三Ｌ－三八一號營業小客車，行經臺北市公告之新生高架快速道路由
    南往北方向行駛時，未繫安全帶之事實，有採證相片一張、臺北市政府警察局北
    市警交大字第Ａ00000000號舉發違反道路交通管理事件通知單及臺北市
    政府警察局交通警察大隊八十九年一月二十六日北市警交大三字第八九六○五三
    四七○○號函等在卷可考。異議人雖辯稱：伊於右揭時地駕駛汽車時，確已依三
    點式安全帶設計規定之方式扣繫完善，但因胃痛舊症復發，安全帶抑壓胃部，益
    增不適，故將通過胃部上方之安全帶暫行拉長繫於腰帶側邊，以紓解胃部之不適
    云云，惟核閱卷內採證相片，其顯示異議人安全帶之肩帶（又稱）斜帶未橫過肩
    膀中間，緊貼胸部而扣繫於帶扣，僅繞過異議人左肩膊即垂放至左肩下方無疑，
    其未依正確方式扣繫安全帶，灼然至明。第按各國交通法規均誡命前座乘客及駕
    駛人必須佩戴安全帶，無非藉安全帶固定身體，防止身體於車輛碰撞發生時衝出
    ，以減低傷害之發生，香港地區之研究即發現佩戴安全帶能減低嚴重或致命之交
    通意外達百分之四十至百分之五十五，而國內之調查更顯示，在交通事故中，駕
    駛人及前座乘客繫妥安全帶，與未繫安全帶之傷亡比率高達一比七，然未依正確
    方法繫妥安全帶，其效果與未繫安全帶無異，又前座乘客及駕駛人正確扣繫安全
    帶之方法，其肩帶須繞過肩部，並越過胸前，不可繞過肩膀下方，否則安全帶無
    法發揮應有之功能，是依安全帶之使用方法及交通法規強制扣繫安全帶之規範意
    旨，應認未依正確方式扣繫安全帶，將使安全帶不能發揮應有之功能，與未繫安
    全帶者無何不同，是以前開交通部釋示認駕駛人及前座乘客應依三點式安全帶設
    計規定之方式扣繫完善，方得認定有依規定繫安全帶等語，應值贊同；本件異議
    人辯稱其因胃痛舊疾復發而拉長肩帶至身側云云，但未舉證以供調查，已難信其
    違規時胃痛屬實；況其縱有胃痛而不適於繼續駕駛車輛，於停車前仍應依正確方
    式扣繫安全帶，迨就近尋得適當之停車處所停車休息，方可解開安全帶，抑且正
    確扣繫安全帶之方法，其肩帶橫過胸前，並未壓迫胃部，其腰帶（又稱橫帶）應
    橫過大腿，而非腹部，用以固定臀部，亦不致壓迫胃部，是異議人縱有胃痛，亦
    無礙於安全帶之扣繫，綜上俱徵異議人所辯，無非推諉卸責之詞，不足採信，異
    議人有駕駛小客車行駛於公告之專用快速道路，其駕駛人即異議人未繫安全帶之
    事實，應可認定；此外，前開修正前道路交通管理處罰條例第三十一條第一項規
    定，於九十年一月十七日固修正公布為汽車行駛於道路上，其汽車駕駛人或前座
    乘客未繫安全帶者，處駕駛人新臺幣一千五百元罰鍰；其實施及宣導辦法，由交
    通部定之（第一項）。汽車行駛於高速公路，違反前項規定者，處駕駛人新臺幣
    三千元以上六千元以下罰鍰（第二項）。此一修正條文依行政院九十年台交字第
    ○一九三一七號令，自九十年六月一日施行，本件違規行為發生在前，且相較於
    修正後之條文，適用舊法於異議人無何不利，參酌刑法第二條第一項後段意旨，
    即應依九十年一月十七日修正公布前道路交通管理處罰條例第三十一條第一項規
    定處罰。從而原處分機關據以援引首揭規定（原裁罰處分漏未註記所引條文為修
    正前，應予更正），裁處罰鍰一千五百元，於法並無不當，本件異議為無理由，
    應予駁回。
據上論結，應依道路交通案件處理辦法第十九條，裁定如主文。
中      華      民      國     九十     年      七      月    三十一    日
                                  臺灣板橋地方法院交通法庭
                                      法  官  蔡  新  毅
右正本證明與原本無異。
如不服本裁定應於送達後五日內向本院提出抗告狀。
                                      書記官  謝  麗  秋
中      華      民      國     九十     年      七      月    三十一    日


司法院資訊處製作；財團法人民間司法改革基金會備份。
